臺灣高等法院民事裁定　　　　　　　　　 96年度抗字第501號
抗　告　人
即　聲請人　甲○○
上列抗告人因與相對人榮民工程股份有限公司間訴訟救助事件，
對於中華民國96年3 月9 日臺灣臺北地方法院96年度救字第35號
裁定提起抗告，本院裁定如下：
    主  文
抗告駁回。
抗告訴訟費用由抗告人負擔。
    理  由
一、聲請人於原法院聲請及向本院抗告意旨以：伊因家境窘困，
    無力支付訴訟費用，前向財團法人法律扶助基金會申請法律
    扶助獲准，爰依民事訴訟法第107 條及第109 條規定，聲請
    准予訴訟救助。原法院雖以伊非無資力為由，予以駁回，惟
    是否無資力，係指符合社會救助法之低收入戶或每月可處分
    之資產低於一定標準；而認定之標準，由財團法人法律扶助
    基金會為之。伊之資力既由該基金會認定低於一般標準，自
    應准許伊之聲請。又伊所有坐落花蓮市之土地及房屋，業經
    基金會認定為自住房屋在案，自無庸併計。該基金會花蓮分
    會認伊可處分資產總額為新臺幣（下同）1,745,300 元，扣
    除自用房地之價值1,295,300 元後，可處分之資產淨值為45
    0,000 元。伊全戶人口數4 人，可處分之資產上限為600,00
    0 元。伊之資產淨額既未逾600,000 元，自符合法律扶助之
    標準，而應准予訴訟救助云云。
二、按當事人無資力支出訴訟費用者，法院應依聲請，以裁定准
    予訴訟救助；無資力支出訴訟費用之事由，應釋明之，民事
    訴訟法第107 條第1 項前段及第109 條第2 項，分別定有明
    文。又無資力者，得申請法律扶助；本法所稱無資力者，係
    指符合社會救助法之低收入戶或其每月可處分之收入及可處
    分之資產低於一定標準者。前項所稱一定標準之認定辦法，
    由基金會定之；經分會准予法律扶助之無資力者，其於訴訟
    程序中，向法院聲請訴訟救助時，應准予訴訟救助。但另有
    不符法律扶助事實之證明者，不在此限，復為法律扶助法第
    3 條、第13條及第62條所明定。而法律扶助法第3 條所稱無
    資力者，係指符合下列資格之一者：(二)其每月可處分之收入
    及可處分之資產低於一定標準者；又每月可處分之收入及可
    處分之資產低於一定標準者，係指符合下列標準之一者：(一)
    申請人為單身戶，住所地於臺北市之申請人其每月可處分之
    收入未超過28,000元者；(二)申請人非單身戶，以其住所地單
    身戶之標準，其應計算之家庭人口自第三人起，每增加一人
    ，則全家每月可處分之總收入即增加10,000元為其計算標準
    。且其應計算之家庭人口數為3人，可處分資產在500,000元
    以下，自第4人起，平均每人可處分資產在150,000元以下者
    ，亦經財團法人法律扶助基金會受法律扶助者無資力認定標
    準第2 條第2 款、第3 條第1 項所明定。
三、經查，卷附原法院依職權所調閱抗告人個人所得明細表記載
    ：抗告人於94年之薪資及股利給付總額為644,853 元（見原
    法院96年度救字第35號卷第3 頁至第5 頁），平均每月收入
    53,737元，加計法律扶助基金會花蓮分會申請人資力審查詢
    問表上所記載黃春美擔任保姆每月收入10,000元（見本院卷
    第14頁），合計63,737元，已逾上開認定可處分收入48,000
    元（按相對人家庭成員共計4 人，故為28,000元＋10,000元
    ×2＝48,000 元）。至於抗告人全家可處分資產計有抗告人
    所有房屋價值1,304,800 元（計算方式：房屋128,800 元＋
    土地1,176,000 元＝1,304,800 元）、投資股票價值合計14
    2,740 元（計算方式：12,630元＋20,990元＋22,500元＋21
    ,530元＋21,850元＋43,240元＝142,740 元），總計為1,44
    7,540 元（見原法院96年度救字第35號卷第5 頁至第7 頁）
    ，惟抗告人所有房屋及所坐落基地現為全家共同居住唯一之
    不動產，且其價值合計不超過4,000,000 元，得不計入可處
    分之資產，是相對人全家可處分資產額應為142,740 元（計
    算方式：1,447,540 元-1,304,800元=142,740元），平均每
    人可處分資產為35,685元，低於無資力標準可處分資產150,
    000 元。
四、綜上所述，抗告人全家平均每人可處分資產雖低於無資力標
    準可處分資產，然其全家每月可處分總收入已逾無資力標準
    可處分之收入，兩者合計即不符合財團法人法律扶助基金會
    受法律扶助者無資力認定標準第2 條所謂之無資力者，依法
    律扶助法第62條但書規定，自不應准予訴訟救助。原法院駁
    回抗告人訴訟救助之聲請，於法並無不合。抗告意旨指摘原
    裁定不當，求予廢棄，為無理由，應予駁回。
據上論結，本件抗告為無理由，爰裁定如主文。
中    華    民    國    96    年    4   月      27    日
                    民事第十二庭
                        審判長法　官　張宗權
　　　　　  　　      　　　　法　官　蕭艿菁
　　　　　　  　      　　　　法　官  王麗莉
正本係照原本作成。
本裁定除以適用法規顯有錯誤為理由，並經本院許可外，不得再
抗告。如提起再抗告，應於收受後10日內委任律師為訴訟代理人
向本院提出再抗告狀。並繳納再抗告費新台幣１千元。
中    華    民    國    96    年    4   月      30    日
　　　　　　　　　　　　　　　書記官  明祖星
